臺灣臺南地方法院民事判決　　　　　　　　 96年度訴字第4號
原　　　告　甲○○
訴訟代理人　丙○○
被　　　告　乙○○
上列當事人間確認抵押權不存在等事件，經本院於民國96年1月
22日言詞辯論終結，判決如下：
    主  文
被告應就原告所有坐落台南縣仁德鄉○○段246號、同段247號、
同段263號及同段264號等四筆土地，於民國81年以台南縣歸仁地
政事務所歸地字第011673號收件，並於民國81年6月10日設定登
記擔保權利價值新臺幣壹佰伍拾萬元之抵押權予以塗銷。
訴訟費用新台幣壹萬伍仟捌佰伍拾元由原告負擔。
本判決得假執行。
    事實及理由
一、按訴狀送達後，原告不得將原訴變更或追加他訴，但擴張或
    減縮應受判決事項之聲明者，不在此限；又按不變更訴訟標
    的，而補充或更正事實上或法律上之陳述者，非為訴之變更
    或追加，民事訴訟法第255條第1項第3款及第256條分別定有
    明文。查本件原告起訴，原聲明請求確認被告就其所有坐落
    台南縣仁德鄉○○段246號、同段247號、同段263號及同段
    264號等四筆土地，於民國81年以台南縣歸仁地政事務所歸
    地字第011673號收件，並於81年6月10日設定登記擔保權利
    價值新臺幣（下同）1,500,000元之抵押權債權不存在，被
    告並應將上開抵押權設定登記予以塗銷；原告於起訴狀送達
    後，嗣於本院96年1月22日言詞辯論期日減縮聲明請求被告
    應將上開抵押權設定登記予以塗銷，核與前揭民事訴訟法第
    255條第1項第3款規定相符，應予准許，合先敘明。又原告
    起訴原主張被告未交付借款之事由，據為前述請求，其嗣於
    上開言詞辯論期日變更主張兩造間之消費借貸關係業因清償
    而消滅等陳述，核屬前揭民事訴訟法第256條規定之不變更
    訴訟標的，而更正事實上之陳述，非為訴之變更或追加，併
    此敘明。
二、原告於本院96年1月22日言詞辯論期日更正主張：原告為向
    被告借款，前以其所有坐落台南縣仁德鄉○○段246號、同
    段247號、同段263號及同段264號等四筆土地，於81年以台
    南縣歸仁地政事務所歸地字第011673號收件，並於81年6月
    10 日設定登記擔保權利價值1,500,000元之抵押權予被告。
    因兩造間之消費借貸關係業已清償而消滅，上開抵押權所擔
    保之債權既已不存在，依抵押權之從屬性，被告應將該抵押
    權之設定登記予以塗銷等語，並減縮聲明請求判決如主文第
    1 項所示。
三、被告於本院96年1月22日言詞辯論期日到場，對原告上開主
    張不爭執，並陳明同意塗銷抵押權設定登記等語（見本院96
    年1月22日言詞辯論筆錄）。
四、按當事人於言詞辯論為訴訟標的之捨棄或認諾，法院應本於
    其捨棄或認諾為該當事人之敗訴判決，並應依職權宣告假執
    行，分據民事訴訟法第384條及第389條第1項第1款定有明文
    。是以，本件被告對於原告主張之訴訟標的既為認諾陳述，
    依前揭規定，即應為被告敗訴判決，並依職權宣告假執行。
五、末按被告對於原告關於訴訟標的之主張逕行認諾，並能證明
    其無庸起訴者，訴訟費用由原告負擔，民事訴訟法第80條定
    有明文。查被告於第1次言詞辯論期日即對原告主張之訴訟
    標的逕行認諾，足認兩造對於上開抵押權登記應否塗銷之事
    ，實無爭執，原告應無起訴必要，其逕行提起本件訴訟，徒
    增訴訟程序浪費，已據其陳明同意負擔訴訟費用等語在卷，
    是依前揭規定，本件訴訟費用應由原告負擔。又法院為終局
    判決時，應依職權為訴訟費用之裁判，復為民事訴訟法第87
    條第1項所明定，而本件應徵之第一審訴訟費用為15,850元
    ，亦有卷附之裁判費審核單可稽，爰併依職權確定原告應負
    擔之訴訟費用如主文所示。
六、結論：原告之訴為有理由，依民事訴訟法第384條、第80條
    、第87條第1項、第389條第1項第1款，判決如主文。
中　　華　　民　　國　　96　　年　　1 　　月　　31　　日
                  民事第二庭    法　官  陳淑卿
以上正本係照原本作成。
如對本判決上訴，須於判決送達後20日內向本院提出上訴狀。
中　　華　　民　　國　　96　　年　　1 　　月　　31　　日
                                書記官  謝文心
